【裁判字號】    98,交聲,1299
【裁判日期】    980609
【裁判案由】    交管條例聲異
【裁判全文】
臺灣板橋地方法院交通事件裁定        98年度交聲字第1299號
原處分機關  交通部公路總局台北區監理所蘆洲監理站
異  議  人
即受處分人  甲○○
送達代收人  黃秀蘭
上列異議人因違反道路交通管理處罰條例案件，對於交通部公路
總局台北區監理所蘆洲監理站中華民國九十八年五月八日所為之
裁決處分（案號：北監蘆字第裁46-AOOXBW256號）不服，聲明異
議，本院裁定如下：
    主      文
異議駁回。
    理      由
一、原處分意旨略以：異議人甲○○於民國九十八年四月八日晚
    間八時五十七分許，騎駕車號ＦＯＮ─９５１號重型機車，
    行經台北市大同區○○○路○段四七號前方路段時，因有「
    塗抹污損牌照，使不能辨認其牌號」之違規，經警攔停舉發
    ，填具台北市政府警察局九十八年四月八日北市警交大字第
    AOOXBW256 號舉發違反道路交通管理事件通知單，原處分機
    關於九十八年五月八日依道路交通管理處罰條例第十三條第
    二款規定，裁處罰鍰新台幣三千元，異議人於九十八年五月
    十九日聲明異議等情。
二、異議意旨則以：異議人確於前開時、地，騎駕前開機車為警
    攔停舉發。惟該機車為二手車，為十七年之高齡老車，車牌
    油漆剝落在所難免，且晚上視線不佳，多少反光，並非「塗
    抹污損牌照使不能辨認」；且異議人並非作奸犯科之人，沒
    有污損車牌逃避交通測試，願意再讓舉發單位於白天檢驗，
    僅係不知維護，這是政府應注意和重視的，本案舉發有爭議
    ，聲請撤銷免罰等語。
三、法院之判斷：
（一）按汽車行駛有塗抹污損牌照，使不能辨認其牌號情形者，
      處汽車所有人新台幣二千四百元以上四千八百元以下罰鍰
      ，並責令申請換領牌照或改正，道路交通管理處罰條例第
      十三條第一款定有明文。又所謂不能辨認牌號，凡以各種
      手段致科學儀器不能辨認其號牌者，應依道路交通管理處
      罰條例第十三條第一款舉發及裁罰，亦經交通部八十一年
      二月十八日交路字第005578號函釋在案。是本條項所稱之
      「使不能辨認其牌號」，並非單指肉眼不能辨認，凡以各
      種手段致科學儀器不能辨認者亦屬之，即便係自然風化之
      結果或是牌照本身品質所致亦同，與行為人是否故意為之
      無涉。
（二）查異議人於前開時、地，騎駕車號ＦＯＮ─９５１號重型
      機車，經警攔停舉發之事實，為異議人所不否認，並有舉
      發照片附卷可稽，應堪信為真實。
（三）查車號ＦＯＮ─９５１號重型機車之牌照，其黑色字體部
      分（包含「台灣省、ＦＯＮ─９５１」等字）均已褪色，
      留下白色油漆，與原白色號牌之底色相比，以舉發當時係
      靜止局部近拍特寫拍攝，甚難辨識其牌號，堪認如該車在
      行駛狀態，已達肉眼不能辨認其號牌程度，此有現場舉發
      照片在卷可稽。
（四）次按違反行政法上義務之行為非出於故意或過失者，不予
      處罰，行政罰法第七條第一項定有明文。又應受行政罰之
      行為，僅須違反禁止規定或作為義務，而不以發生損害或
      危險為其要件者，推定為有過失，於行為人不能舉證證明
      自己無過失時，即應受處罰（司法院大法官會議釋字第二
      七五號解釋意旨參照）。是行為人縱無故意，但因有過失
      ，而違反法律上之義務者，仍應受行政罰自明。
（五）查異議人自承其購入車號ＦＯＮ─９５１號重型機車為二
      手車，出廠年份係西元一九九二年十一月，每天上下班等
      語，並有車籍查詢資料在卷可稽，是異議人購入後經常使
      用該車，理應了解該車牌照已有上開不能辨識牌號之情形
      ，詎其於知悉其牌照已有不能辨識牌號之情形後，竟仍置
      其牌照保持不能辨識牌號之狀態，縱其主張該車牌因老舊
      油漆剝落屬實，依法仍應負過失之責，不能作為免責之事
      由。
（六）綜上所述，異議人騎駕前開機車，在台北市大同區○○○
      路○段四七號前方路段時，確有「塗抹污損牌照，使不能
      辨認其牌號」之違規，原處分機關據以裁罰，於法有據，
      異議人聲明異議為無理由，應予駁回。
四、據上論斷，應依道路交通案件處理辦法第十九條，裁定如主
    文。
中    華    民    國    98    年    6     月    9     日
                  交通法庭  法  官  林鈺琅
上列正本證明與原本無異。
如不服本裁定，應於裁定送達後五日內，敘明抗告理由，向本院
提出抗告狀。
                            書記官  林蔚然
中    華    民    國    98    年    6     月    9     日


司法院資訊處製作；財團法人民間司法改革基金會備份。
